【裁判字號】    97,交聲,349
【裁判日期】    970318
【裁判案由】    聲明異議
【裁判全文】
臺灣彰化地方法院刑事裁定             97年度交聲字第349號
原處分機關    交通部公路總局臺中區監理所彰化監理站
異  議  人
即受處分人    甲○○
上列受處分人因違反道路交通管理處罰條例案件，對於交通部公
路總局臺中區監理所彰化監理站民國97年2月4日所為之處分（彰
監四字第裁64-I00000000號），聲明異議，本院裁定如下：
    主    文
異議駁回。
    理  由
一、按汽車駕駛人，行經有燈光號誌管制之交岔路口闖紅燈者，
    處新臺幣1,800元以上5,400元以下罰鍰，道路交通管理處罰
    條例第53條第1項有明文規定；違反前揭之規定者，並依同
    條例第63條第1項第3款之規定，記違規點數3點。
二、異議意旨略以：其於民國97年2月1日21時46分許，駕駛車號
    E2-3635號自小客車，行經彰化縣田中鎮○○路與民族街口
    左轉民族街，當時號誌燈為黃燈，非如警員攔停舉發之「闖
    紅燈」，舉發員警並未直接以V8錄影採證，且當時員警並非
    站在路口，而係駕駛巡邏車尾隨其車輛，而2車距離4、50公
    尺，員警駕車應無暇注意其車輛動向，況當時係夜間視線不
    佳，舉發員警竟逕認其有紅燈左轉之違規，為此聲明異議，
    請將原處分撤銷等語。
三、經查，本件異議人即受處分人甲○○於上開時、地，駕駛上
    開自小客車，因闖紅燈左轉之違規，為彰化縣警察局田中分
    局員警當場攔停掣單舉發等情，有彰警交字第I00000000舉
    發違反道路交通管理事件通知單1份在卷可稽，此外，證人
    即本件舉發員警曾其祿於本院訊問時到庭具結證稱：當時其
    駕駛巡邏車沿彰化縣田中鎮○○路由東往西行駛，行經中州
    路與民族街口，發現其前方之第2部車即異議人所駕駛之車
    輛由中州路紅燈左轉至民族街，因當時其與其前方第1部車
    均在停等紅燈，其前方第1部車係停等於較靠外側之位置，
    其自身駕駛之車輛係停等在較靠近分隔線之位置，故可以清
    楚看到燈號及異議人駕駛之車輛，其確定異議人所駕駛車輛
    係在燈號變為紅燈後始左轉，且該路口之燈光號誌並無左轉
    燈設計，是其隨即開啟警示燈將異議人攔停舉發等語明確（
    見本院97年3月6日訊問筆錄），參酌員警執行公務時，本身
    即受有行政懲處責任之監督，且其到庭具結作證，更係以刑
    事責任擔保其證言之真實性，本件舉發員警既已到庭就當時
    所見情形證述綦詳，並無何違常理之處，而其與異議人並不
    認識，彼此間亦無任何嫌隙，當不至甘冒涉犯偽證罪之風險
    ，蓄意構陷異議人，本院就其前開證言又查無顯著瑕疵或與
    事實不符之處，是其證述應值採信。且按交通員警舉發違反
    道路交通管理處罰條例所列之違規事實，本質上為行政處分
    ，係公務員基於職務上權力，依法就特定之具體事件所為具
    公法上效果之單方行政行為，基於公務員為公法上行為具有
    公信力之原則，該行政行為當可被推定為真正，其據以依法
    處分之事實認定亦為正確無誤，此公信原則，乃立法者賦予
    行政機關制定違反道路交通事件統一裁罰標準及處理細則，
    使執勤警員得當機處分，以維護交通秩序、安全之行政目的
    ，本不得由異議人空言任意質疑行政處分之公信力。另異議
    人雖辯稱員警並未直接以V8採證云云，惟交通警察依職權當
    場舉發交通違規，本即係其依法執行公權力之行為，而其證
    述亦為證據方法，並不以科學證據為必要，員警於舉發交通
    違規時，利用攝影機或數位攝影機為蒐證，係為補強其舉證
    之正確性，並非無攝影機或數位攝影機之紀錄即可推論警員
    之舉發有誤，或認其事後之證述為不可採。況駕駛人是否闖
    紅燈，其所需之舉證狀態稍縱即逝，除設有感應照相之路口
    外，事後無法還原現場狀態，職是，本件雖以目測舉發而無
    違規錄影帶或照片等證據資料另為佐證，然案發當時之現場
    值勤警員亦不失為可資證明之證人身分，該警員曾其祿既已
    到庭具結證述如上，已足認異議人確有於紅燈左轉而構成闖
    紅燈之違規事實，本件異議人即受處分人當不能僅以舉發之
    警察機關事後未能提出蒐證之錄影紀錄，即認本件並無證據
    足資證明其有上開違規之行為。
四、綜上，異議人上開所辯均非足採，異議人確有在前揭時、地
    駕駛汽車紅燈左轉而構成闖紅燈之違規行為，洵堪認定。原
    處分機關援引前開規定，裁處異議人罰鍰2,700元，並記違
    規點數3點，於法並無違誤。本件異議為無理由，應予駁回
    。
據上論斷，應依道路交通案件處理辦法第19條，裁定如主文。
中    華    民    國    97    年    3    月    18    日
                  交通法庭           法  官  尚安雅
以上正本證明與原本無異。
如不服本裁定，應於裁定送達後五日內向本院提出抗告狀 (須附
繕本 )。
中    華    民    國    97    年    3    月    21    日
                                     書記官  陳佳宏


司法院資訊處製作；財團法人民間司法改革基金會備份。
